【裁判字號】    97,簡,814
【裁判日期】    980512
【裁判案由】    廢棄物清理法
【裁判全文】
臺北高等行政法院判決
                                       97年度簡字第814號
                              .
原      告  太平洋房屋仲介股份有限公司
代  表  人  甲○○
被      告  新竹市環境保護局
代  表  人  張見聰（局長）住同上
訴訟代理人  丙○○
            乙○○
上列當事人間因廢棄物清理法事件，原告不服新竹市政府中華民
國97年10月31日97年訴字第34號訴願決定，提起行政訴訟。本院
判決如下：
    主      文
原告之訴駁回。
訴訟費用由原告負擔。
    事實及理由
一、本件原告經合法通知，未於言詞辯論期日到場，核無行政訴
    訟法第218 條準用民事訴訟法第386 條各款所列情形，爰併
    準用民事訴訟法第385 條第1 項前段規定，依被告之聲請，
    由其一造辯論而為判決。
二、事實概要：被告稽查人員於民國（下同）97年5 月18、21、
    25日及6 月1 日，分別在新竹市○○街與金山北二街、金山
    十六街、金山九街、金山七街、金山六街、金山十街、金山
    十一街、新莊街等路段之路牌桿上、路燈桿上、圍籬上、電
    力箱上、貨櫃箱上、路樹幹上及號誌燈桿上，發現張貼載有
    連絡電話均為0000-000000 之售屋廣告（下稱系爭廣告）共
    計15件（詳如附表所示），乃拍照存證，並依系爭廣告所載
    電話號碼循線查獲為原告售屋廣告以供招攬業務之用，遂以
    原告有違反廢棄物清理法第27條第10款及第11款規定之情事
    ，依同法第53條第3 款規定，於97年7 月10日作成竹市環四
    處字第0970010674-1至0000000000-00 號共15件裁處書（下
    稱原處分），分別課處原告新台幣（下同）1,200 元、3,00
    0 元及6,000 元等罰鍰共計82,200元。原告不服，提起訴願
    ，遭決定駁回，遂提起本件行政訴訟。
三、原告起訴主張如下，並聲明：訴願決定及原處分均撤銷。
    (一)依被告所提供之照片資料以觀，系爭廣告之內容並無任何
      與原告名稱或與「太平洋房屋直營店」有關之字樣，且系
      爭廣告所載之行動電話，即「0000000000」，亦非原告所
      有，其所指稱之名片被告從未提供與原告參閱，原告無法
      知悉是否為原告之經紀人所有。況名片為可自任何管道即
      可取得之物，所稱之實地看屋查證報告又為被告所屬之稽
      查人員自行製作，且內容草率不實，舉例而言：依竹市環
      四處字第0970010674-9號裁處書違反事實欄第一點所載，
      原告之違規時間為97年5 月21日清晨4 時50分，其第二點
      則記載：本案已於97年5 月18日經稽查人員電訪、97年5
      月19日現場查證確認云云，其他相同之情形尚出現於竹市
      環四處字第0970010674-10 號至竹市環四處字第09700106
      74-15 號等裁處書。如此荒謬之過程足證所謂之「查證報
      告」純屬任意編造，毫無公信力可言，被告及訴願機關卻
      憑此等資料即稱該廣告物為原告所為，如何令人心服。
    (二)按依廢棄物清理法第27條之規定可知，須在「指定清除地
      區內」有該條第1 項所稱之行為始足當之，而所謂「指定
      清除地區」，依同法第3 條之規定係指執行機關基於環境
      衛生需要，所公告指定之清除地區。今被告既認為原告違
      反廢棄物清理法第27條之規定，首先即應就該地區是否及
      何時為公告指定之清除地區提出說明及證明，以確認該處
      分是否符合廢棄物清理法第27條之構成要件。
    (三)據原告與被告進行溝通時得知，被告係將此環保稽查之工
      作委託他人為之，果係如此，依行政程序法第16條第1 項
      之規定，此須有法規之授權，並將委託事項及法規依據刊
      登於政府公告及新聞紙（行政程序法第16條第2 項參照）
      ，被告就此亦應提出證明，如有違背，其行政處分顯然違
      法，應予撤銷。
    (四)退萬步言之，即令原告之經紀人員確有違法張貼廣告物之
      情事，被告亦不得為如此之裁處，理由如下：
      1.按行政罰法模仿刑法總則之體例，並訂立與刑法總則相
        同或類似的條文，顯示行政罰與刑事罰在本質上並無不
        同。行政罰法第五章雖規範單一行為及數行為之處罰，
        然而何謂單一行為何謂數行為卻未加以定義，因此有關
        行為概念之判斷，自應援用刑法上關於行為的概念及參
        考學說之見解，合先敘明。所謂單一行為（即行為單數
        ）包括自然的單一行為及法律的單一行為在內（最高行
        政法院92年判字376 號判決參照）。前者係指行為人只
        有一身體之動作或雖有多數行為樣態，然依非法律人以
        自然之方式客觀觀察可認為其整個行為過程係單一之整
        合行為者，即除需基於單一之意決定所為之同種類行為
        外，尚須在時間或空間外緊密相連。後者則為結合多數
        自然之動作而成之單一行為，諸如構成要件上一行為、
        綜合性一行為或重複行為。
      2.依被告所為之原處分即15份裁處書分別以觀，其中竹市
        環四處字第0970010674-1至0000000000-0號裁處書所載
        之違規時間分別為97年5 月18日凌晨4 時5 分、4 時6
        分、4 時21分、4 時25分、4 時35分、4 時37分、4 時
        38分及4 時43分，在如此短暫的時間內顯然具有時間及
        空間緊密性，屬於前述自然上之單一行為，至多僅能為
        一次之處罰，然被告竟為多次之處罰顯然違反「一事不
        二罰」之原則。至於竹市環四字第0970010674-9至竹市
        環四字第0000000000-00 號裁處書，其所述之違規內容
        顯然不可採信已如前述，於此不贅。
四、被告則以下列陳詞置辯，並求為判決：駁回原告之訴。
    (一)被告依系爭廣告上所載聯絡方式查證結果，確認該違規張
      貼之廣告行為人，並依法裁處，已善盡行政機關證明行政
      裁處為適法之責任。
    (二)行政院環境保護署（下稱環保署）94年11月15日環署廢字
      第0940087294號函釋：「本署」前中央主管機關行政院衛
      生署62年2 月16日衛署環字第140140號函釋：「在不同一
      地點張貼廣告構成違規行為之處罰，應認定非一行為，因
      污染地不同，屬於獨立之性質，依法應分別處罰。」又67
      年9 月13日函釋：「所請釋示在不同地點，亂貼廣告構成
      違規案件其所指不同一地點，應以不同一土地定著物為認
      定標準」。就上該二函釋所指乃係指行為人主觀上基於一
      個概括之犯意，客觀上須先後數行為，逐次實施而具連續
      性，違反數個同性質之行政法上之義務，因其每一前行為
      與次行為，依一般社會健全觀念，在時間差距上，可以分
      開，在行政秩序罰之評價上，各具獨立性，每次行為皆可
      獨立處罰，故屬數行為違反同一行政法上之義務，可分處
      之；反之，行為人就同一行政法上之義務，以單一行為之
      數個舉動接續行，以實現一個行政法上之義務，僅成立一
      個行政秩序罰，雖行為人於違反行政法義務之行為完畢之
      前，其各個舉動與該行政法義務之構成要件相符，但行為
      人主觀係以其各個舉動僅為全部違反行政法上義務行為之
      一，而客觀上，亦認係實施一個行政法上義務之行為，故
      僅成立一個行政秩序罰。被告依法行政，已善盡行政機關
      證明行政處分為適法之責任，亦無「一案數罰」不妥之裁
      處。
    (三)原告所提理由不可採：
      1.關於原告主張「廣告物之內容並無任何與原告名稱或與
        『太平洋房屋直營店』有關之字樣，廣告上所載之行動
        電話，亦非原告所有；被告『查證報告』純屬任意編造
        」云云：
        (1)眾所皆知房仲業者張貼於街頭之廣告物上登載之電信
          門號，業者為規避法律責任，乃以人頭戶為使用人；
          仲介業者均清楚瞭解該等行為於法不容，怎可能將違
          法之廣告物標示上該公司之字樣，且原告於97年6 月
          18日所提出處分相對人意見陳述書，已清楚表明0000
          -000000 手機號碼是原告員工向電信業者承租，此乃
          規避之說法。
        (2)「查證報告」係依據稽查人員拍照採證件數並依電話
          訪查查證事實記錄，且清楚載明廖姓先生相約看屋情
          形及所騎乘機車（車號：160-BPQ ）並交付物件資料
          。
      2.關於原告要求被告「何時為公告之清除地區提出說明及
        證明」部分：
        88年12月1 日新竹市政府公告：「主旨：公告本市一般
        廢棄物之指定清除地區；依據：廢棄物清理法第三條、
        第五條第一項規定；公告事項：全市所轄121 里行政區
        ，除廢棄物清理法第七條各款，有特別規定外，均為指
        定清除地區。」
      3.關於原告稱環保工作委託他人為之，果係如此依行政程
        序法第16條第1 項之規定，須有法規之授權云云：委託
        行政公權力，應有法律或法規命令之依據，為行政程序
        法第16條明定，受委託者在委託範圍內，具有與行政機
        關相同地位和權限，獨立以自己名義作成行政決定，並
        行使職。而行政助手係受託者在行政機關的指揮監督下
        ，協助行政機關，本身無獨立權限與地位。被告委託金
        石山工程顧問股份有限公司協助被告對違規廣告採證拍
        照取締等工作，即屬後者，非行政程序法第16條規定之
        委託行使公權力。
五、本院之判斷：
    (一)按廢棄物清理法第3 條規定：「本法所稱指定清除地區，
      謂執行機關基於環境衛生需要，所公告指定之清除地區。
      」、第4 條規定：「本法所稱主管機關，在中央為環保署
      ，在直轄市為直轄市政府，在縣（市）為縣（市）政府。
      」、第5 條第1 項規定：「本法所稱執行機關為直轄市政
      府環境保護局、縣（市）環境保護局及鄉（鎮、市）公所
      。」、第27條第10款、第11款規定：「在指定清除地區內
      嚴禁有下列行為：……十張貼或噴漆廣告污染定著物。十一
      其他經主管機關公告之污染環境行為。」、同法第50條第
      3 款規定：「有下列情形之一者，處1,200 元以上6,000
      元以下罰鍰。經限期改善，屆期仍未完成改善者，按日連
      續處罰：……三為第27條各款行為之一。」；另行政罰法
      第7 條第2 項規定：「法人、設有代表人或管理人之非法
      人團體、中央或地方機關或其他組織違反行政法上義務者
      ，其代表人、管理人、其他有代表權之人或實際行為之職
      員、受僱人或從業人員之故意、過失，推定為該等組織之
      故意、過失。」
    (二)又新竹市政府於88年12月1 日，依廢棄物清理法第3 條規
      定，以（88）環法字第114487號公告新竹市全市所轄121
      里行政區均為一般廢棄物之指定清除地區，並自88年12月
      1 日起生效實施；嗣依同法第27條第11款規定，以95年7
      月12日府授環四字第0950204521號公告「本市指定清除地
      區內，凡未經主管機關許可，嚴禁有下列污染環境行為，
      違者依廢棄物清理法第50條規定處罰：……(二)將廣告物黏
      貼、散置或夾附於交通工具或其他非定著物上。」；而被
      告依行政程序法第16條及廢棄物清理法第74條規定，將其
      「97年環境衛生稽查及違規廣告取締管理計劃」工作事項
      （即環境污染行為之取締、髒亂點清查及違規取締、違規
      廣告稽查之取締及協助環境衛生管理之行政作業）委託金
      石山工程顧問股份有限公司辦理，並於97年1 月18日以竹
      市環四字第0970400301號公告之，有上開公告在原處分卷
      第60、62頁及本院卷第60頁可考，合先敘明。
    (三)查首揭事實概要所述之事實，有被告外勤查訪員出具之實
      地看屋查證報告、原告園區直營店業務專員廖國樑名片、
      原告網站（園區直營店）售屋資訊下載頁面、「金山別墅
      」售屋物件資料、經紀人及營業員資料表、稽查採證照片
      等件在原處分卷第1 至15頁及第64頁以下可稽；且原告於
      受通知陳述意見後，於所具之陳述意見書內自陳：「本案
      據了解，依涉及違規之廖姓員工所述，該員使用遠傳電信
      提供之0000000000門號為向不知名電信業者承租」（見原
      處分卷第33頁），足徵上開行動電話門號確為原告園區直
      營店業務專員廖國樑所使用；而系爭廣告之內容分別為「
      金山電梯投套／1 樓店面17間套房／售2480萬／0000-000
      000 」、「金山別墅／5 房庭院車庫／建：74坪.1至5 樓
      ／售：1380萬／0000-000000 」、「金山投資套房／全新
      完工先搶先買／0000-000000 」、「華清透天套房／庭園
      7 間大套房／全新完工售價1180萬／0000-000000 」，經
      被告外勤查訪員就其中關於出售「金山別墅」之物件，以
      所載聯絡電話「0000-000000 」連繫後，係由原告園區直
      營店業務專員廖國樑回電聲稱廣告為其張貼，並帶往實地
      現場看屋、交付物件資料、名片，以及「金山別墅」之銷
      售資料可自原告網站查詢獲悉等情，亦據實地看屋查證報
      告記載綦詳，並有原告網站（園區直營店）售屋資訊下載
      頁面可資為證，是被告認系爭廣告為原告園區直營店員工
      廖國樑張貼之原告售屋廣告以供招攬業務之用，即非無據
      。雖被告外勤查訪員僅就「金山別墅」之廣告物件予以查
      證，惟因系爭其餘廣告所載連絡電話均為原告受僱人廖國
      樑使用之0000000000門號，被告據以推認系爭其餘廣告均
      為廖國樑所張貼並以被告就「金山別墅」之廣告物件所為
      查證做為其餘廣告認定同為原告售屋廣告之依據，亦非無
      據。原告空言否認，以原處分之部分裁處書記載之違反時
      間（按實係被告稽查人員發現違規之時間）在後、查證時
      間在前，指摘被告外勤查證人員製作之實地看屋查證報告
      為任意編造，無公信力可言云云，非屬可採。
    (四)次查，原告係依法設立之公司，為法人，所營項目為不動
      產仲介及代銷，常需藉由張貼廣告之方式招來顧客，本應
      注意要求所屬不得任意張貼廣告污染定著物或為其他污染
      環境之行為，其園區直營店業務專員廖國樑竟任意張貼系
      爭廣告污染定著物，原告自難謂已善盡監督之責；況廖國
      樑張貼系爭廣告係為原告作為招攬業務之用，既經認定如
      前，依前引行政罰法第7 條第2 項規定，廖國樑之故意、
      過失，亦推定為原告之故意、過失。再系爭廣告係在不同
      之地點張貼，廣告內容亦不相同，因污染地不同，各行為
      具有獨立性質，自屬數次違規行為，而非一行為，應依法
      分別處罰。從而，被告以原告違反廢棄物清理法第27條第
      10款及第11款規定，依同法第53條第3 款規定及被告所定
      違反廢棄物清理法裁罰原則表，就15次之違規行為各處罰
      鍰1,200 元、3,000 元及6,000 元等共計82,200元，並無
      違誤。原告稱其多次違規行為屬自然上之單一行為，僅能
      為一次之處罰，被告為多次處罰顯然違反「一事不二罰」
      之原則云云，核屬無據，委無足採。
    (五)至原處分之第0000000000-00 號裁處書（附表編號13）所
      載違法張貼地點為路樹幹，非屬定著物，被告以違反廢棄
      物清理法第27條第10款論究，雖有不當，然禁止將廣告物
      黏貼、散置或夾附於其他非定著物上，為新竹市政府95年
      7 月12日府授環四字第0950204521號所公告，原告該行為
      仍屬違反同法第27條第11款規定，此部分已據訴願決定糾
      正在案，且其應依同法第53條第3 款規定裁處之結果，亦
      不因此而受影響；另依原處分之第0000000000-00 號裁處
      書（附表編號11）所載，被告係以原告違反廢棄物清理法
      第27條第11款規定而予裁罰，訴願決定認該處分錯載法令
      依據為同法第27條第10款，並據以糾正應屬違反該條第11
      款規定，顯係出於誤會，均附此敘明。
六、綜上所述，原告主張各節，均無可採，原處分以原告分別違
    反廢棄物清理法第27條第10款及第11款規定，依同法第53條
    第3 款規定，各處罰鍰1,200 元、3,000 元及6,000 元等共
    計82,200元，並無違誤，訴願決定遞予維持，亦無不合。原
    告徒執前詞，訴請撤銷，為無理由，應予駁回。
據上論結，本件原告之訴為無理由，爰依行政訴訟法第98條第1
項前段、第218 條，民事訴訟法第385 條第1 項前段，判決如主
文。
中    華    民    國    98    年     5    月   12     日
                  臺北高等行政法院第五庭
                                      法  官  程  怡  怡
上為正本係照原本作成。
本件以訴訟事件所涉及之法律見解具有原則性者為限，始得於本
判決送達後20日內向本院提出上訴狀並表明上訴理由，如已於本
判決宣示後送達前提起上訴者，應於判決送達後20日內補具上訴
理由（均按他造人數附繕本），且經最高行政法院許可後方得上
訴。
中    華    民    國    98    年     5    月   14     日
                                      書記官  張  正  清


司法院資訊處製作；財團法人民間司法改革基金會備份。
